【裁判字號】    90,裁,251
【裁判日期】    900425
【裁判案由】    聲請停止執行
【裁判全文】
最  高  行  政  法  院  裁  定                      九十年度裁字第二五一號
    抗  告  人  人傑建設股份有限公司
    代  表  人  壬○○
    抗  告  人  千里晴科技股份有限公司
    代  表  人  壬○○
    抗  告  人  己○○
                丙○○
                寅○○
                乙○○
                辰○○
                庚○○
                巳○○
                壬○○
                甲○○
                丑○○
                卯○○
                子○○
                癸○○
                丁○○○
                戊○○
                辛○○
右抗告人因與相對人臺中縣政府間聲請停止執行事件，對於中華民國九十年一月二日
臺中高等行政法院八十九年度停字第一六號裁定，提起抗告，本院裁定如左︰
    主  文
原裁定廢棄，應由臺中高等行政法院更為裁定。
    理  由
一、按「停止執行之裁定，得停止原處分．．．之執行。．．．」為行政訴訟法第一
    百十六條第五項所規定，而此之所謂停止原處分之執行，應係指停止原處分之執
    行力而言。原處分之執行力一經裁定停止，其實施執行之事實行為自當隨之停止
    。
二、本件抗告人原聲請意旨，以彼等均係元百圓滿大樓之所有權人兼現住戶，該大樓
    為地下一層、地上十二層之集合住宅，共一百四十七戶，其中坐落臺中縣大里市
    ○○路四九四巷一至七號、四九六至五○八號、三一二巷一至七號、五一六至五
    二六號之七十五戶為彼等所有，民國（下同）八十八年九月二十一日發生九二一
    大地震，該大樓因位於震央上致建物有所損傷，經臺中縣大里市公所判為全倒後
    ，移經相對人依據建築法第八十一條規定，於八十九年三月二日以八九府工建字
    第六一五四二號函公告為危害公共安全之建築物，應自該通知單文到起即停止使
    用，並於五日內自行拆除，逾期未拆除者強制拆除。嗣聲請人另依相對人函知提
    出震災後之「安全鑑定報告」及「修復補強計劃」，再依相對人函知補提審議結
    論所示應補資料即「元百大樓震災後之安全鑑定報告及修復補強計劃」，送達臺
    灣省結構工程技師公會蔡水旺及相對人所屬工務局建管課。相對人竟於八十九年
    十月十七日以八九府工建字第二八八七四八號函檢附審議會議紀錄，以聲請人未
    在期限內提出構架分析等耐震能力資料，致補強計畫不盡完整，不同意修復。為
    此依行政訴訟法第一百一十六條第三項規定，聲請裁定停止上揭八九府工建字第
    六一五四二、第二八八七四八號函之執行等語。
三、原裁定以：系爭大樓係經大里市公所，依職權判定為「全倒」，再依行政院九二
    一震災災後重建推動委員會八十九年一月六日八八建委公字第三○六四號函說明
    三所示：「．．．經判定為全倒之受災住屋均屬需拆除之危險建築」；另依該委
    員會八十九年八月二十八日（八九）重建住字第三七一三號函結論：「．．．高
    層危屋【五層以上】之拆除，原則上仍由鄉鎮市公所執行發包拆除工作」，大里
    市公所即依各該函意旨發包即將拆除系爭大樓，此有前述各該函及大里市公所八
    十九年十二月五日八九里市工字第三五六一六號函、同月二十二日八九里市工字
    第三六九七五號函、臺中縣政府八十九年十二月十一日八九府工建字第三四五三
    七六號函在卷足憑。顯見系爭大樓之強制拆除並非由相對人依據如前述聲明所載
    之相對人二項處分執行；而係由大里市公所依其職權所為之全倒判定，根據行政
    院九二一震災災後重建推動委員會前述函意旨，自行執行危屋拆除工作。因此，
    聲請人就如聲明所示之處分聲請停止執行，並無法達到使目前即將開始之大里市
    公所執行強制拆除停止之目的。」駁回抗告人之聲請。
四、惟查「主管建築機關，．．．在縣（市）為工務局或建設局，未設工務局或建設
    局者，為縣（市）（局）政府。」、「．．．縣。．．．主管建築機關對傾頹或
    朽壞而危害公共安全之建築物，應通知所有人或占有人停止使用，並限期命所有
    人拆除；逾期未拆除者，得強制拆除之。前項建築物所有人住址不明無法通知者
    ，得逕予公告強制拆除。」為建築法第二條第一項，第八十一條所明定。依此規
    定，本件危險建築物之強制拆除，其決定權責機關應為相對人，而非大里市公所
    。且觀之本件建築物經大里市公所制定為「全倒」後，即以八十九年一月十五日
    里市工字第一○四三號函移由相對人於八十九年三月二日以八九府工建字第六一
    五四二號函及公告，除通知所有人於文到五日內自行拆除，逾期強制拆除外，並
    公告拆除之。而行政院九二一震災後重建推動委員會八十九年一月六日八八建委
    公字第三○六四號函亦指明：「另依建築法第八十一條規定，該管主管建築機關
    對傾頹或朽壞而有危害公共安全之建築物得公告強制拆除；有鑑於傾頹、朽壞及
    危害公共安全之認定係屬該管主管建築機關權責，請貴府本於權責逕予卓處。」
    有各該函及公告影本附原審卷可稽。凡此均足見本件建築物，其決定拆除之權責
    機關為相對人，至大里市公所僅為配合拆除單位。本件相對人命為拆除之公告處
    分一經裁定停止執行，其為配合拆除單位之大里市公所，其實施拆除之事實行為
    即須隨之停止。原裁定以停止本件相對人命為拆除之處分無法達到停止大里市公
    所執行拆除之目的為由，遽予駁回抗告人之聲請，即有未合。抗告意旨執以指摘
    ，為求廢棄，非無理由。爰將原裁定廢棄，由原法院切實究明原處分之執行是否
    將發生難於回復之損害且有急迫情事，及如予停止執行，於公益是否有重大影響
    等情形，更為裁定。
據上論結，本件抗告為有理，依行政訴訟法第二百七十二條、第一百零四條、民事訴
訟法第四百九十二條第二項前段，裁定如主文。
中    華    民    國     九十        年      四      月     二十五      日
                    最 高 行 政 法 院  第 五 庭
                                審 判 長 法  官      廖  政  雄
                                         法  官      廖  宏  明
                                         法  官      趙  永  康
                                         法  官      林  清  祥
                                         法  官      姜  仁  脩
右  正  本  證  明  與  原  本  無  異
                                         法院書記官  彭  秀  玲
中    華    民    國     九十        年      四      月     二十五      日


司法院資訊處製作；財團法人民間司法改革基金會備份。
